臺灣桃園地方法院刑事判決
111年度金訴字第201號
公  訴  人  臺灣桃園地方檢察署檢察官  
被      告  趙翌晴


上列被告因違反洗錢防制法等案件，經檢察官提起公訴（110年
度偵字第40434號），並經檢察官移送併辦(111年度偵字第3450
號、6968號)，本院判決如下
    主  文
戊○○幫助犯洗錢防制法第十四條第一項之洗錢罪，處有期徒刑肆
月，併科罰金新臺幣壹萬元，罰金如易服勞役，以新臺幣壹仟元
折算壹日。緩刑貳年，緩刑期間付保護管束，並應於緩刑期間內
接受法治教育課程參場次。
    事  實
一、戊○○可預見將金融機構帳戶交予他人使用，可能因此供不法份
    子利用以使受害人將款項匯入後，再予提領使用，並預見可能
    因而幫助他人從事不法犯罪，並藉此達到掩飾詐欺犯罪所得
    去向之目的，竟仍基於幫助他人詐欺取財、掩飾詐欺犯罪所
    得去向之洗錢不確定故意，於民國110年9月11日，在桃園市
    ○○區○○○街000號統一便利商店，以店到店之方式，將其名下
    所申設之中國信託商業銀行帳號000000000000號帳戶（下稱
    中國信託帳戶）、華南銀行帳號000000000000號帳戶(下稱
    華南銀行帳戶)之提款卡寄給真實姓名年籍不詳之LINE暱稱
    「黃英如」之人所屬之詐騙集團成員(無證據顯示為未成年
    人)，並依照詐騙集團成員之指示更改提款卡密碼。嗣該詐
    騙集團成員取得前開帳戶後，共同意圖為自己不法之所有，
    基於詐欺取財之犯意聯絡，於附表所示之時間及向附表所示
    之告訴人等人分別施以如附表所示之詐術，致附表所示之告
    訴人等人均陷於錯誤，並於附表所示之時間匯款如附表所示
    之金額至附表所示之帳戶內，旋即遭詐欺集團成員提領一空
    ，以此方式製造金流斷點。
二、案經丁○○、乙○○訴請桃園市政府警察局桃園分局；丙○○訴請
    臺北市政府警察局北投分局報告臺灣桃園地方檢察署檢察官
    偵查後起訴及移送併辦。
    理  由
壹、程序方面：
一、被告以外之人於審判外之言詞或書面陳述，除法律有規定者
    外，不得作為證據，刑事訴訟法第159 條第1 項固定有明文
    。又按當事人、代理人或辯護人於法院調查證據時，知有第
    159 條第1 項不得為證據之情形，而未於言詞辯論終結前聲
    明異議者，視為有前項之同意，同法第159 條之5 第2 項亦
    有明文。本案判決所引用具傳聞性質之各項證據資料，業據
    被告戊○○於本院行準備程序時，就檢察官所提證據表示均同
    意有證據能力(見本院審金訴字卷第67頁)，且經本院於審判
    期日依法踐行調查證據程序，檢察官、被告於言詞辯論終結
    前，亦均未聲明異議，本院審酌結果，認上開證據資料製作
    時之情況，尚無違法不當及證明力明顯過低之瑕疵，亦認為
    以之作為證據，應屬適當，依上開規定，應認有證據能力。
二、本判決所引用其餘所依憑判斷之非供述證據，亦無證據證明
    係違反法定程序所取得，或其他不得作為證據之情形，依刑
    事訴訟法第158 條之4 規定之反面解釋，亦均有證據能力。
貳、實體事項
一、認定事實所憑之證據及理由
　㈠訊據被告固不否認有於上開事實欄所指之時間及方式，交付
    如事實欄所指之帳戶給真實姓名年籍不詳之人，然矢口否認
    有何幫助詐欺及幫助洗錢之犯意，辯稱：我是要應徵家庭代
    工，對方說提供提款卡是要驗證，要實名登記購買材料，那
    些錢我都沒有拿到，也不是我領的，我只有提供卡片，我沒
    有想到會被作為犯罪工具，我發現不對勁的時候有辦掛失云
    云。
　㈡上開犯罪事實，除被告主觀上是否有幫助詐欺及洗錢之主觀
    犯意外，均為被告所不爭執，核與告訴人丁○○、丙○○、乙○○
    於警詢證述遭詐騙之過程相符(見偵字40434號卷第105頁至
    第109頁，偵字3450號卷第17頁，偵字第6968號卷第55頁至
    第57頁)，並有中國信託商業銀行股份有限公司110年9月29
    日中信銀字第110224839252278號函及所附被告戊○○個人基
    本資料及交易明細表（見偵字第40434號卷第19頁至第25頁
    ）、臉書留言截圖共2張（見偵字第40434號卷第27頁）、LI
    NE對話紀錄截圖照片共28張（見偵字第40434號卷第29頁至
    第55頁）、告訴人丁○○內政部警政署反詐騙諮詢專線紀錄表
    、台北市政府警察局北投分局長安派出所受理詐騙帳戶通報
    警示簡便格式表、金融機構聯防機制通報單、受（處）理案
    件證明單、受理各類案件紀錄表（見偵字第40434號卷第117
    頁至第125頁、第151頁至第153頁）、告訴人丁○○台北富邦
    銀行存簿封面及內頁影本（見偵字第40434號卷第127頁至第
    129頁）、告訴人丁○○郵局存簿封面及內頁影本（見偵字第4
    0434號卷第131頁至第133頁）、告訴人丁○○手機通話紀錄截
    圖照片2張（見偵字第40434號卷第139頁）、告訴人丁○○郵
    局APP匯款截圖照片2張（見偵字第40434號卷第139頁反面）
    、告訴人丁○○台北富邦銀行APP匯款截圖照片共10張（見偵
    字第40434號卷第141頁至第145頁）、告訴人丁○○ATM收據影
    本共7張（見偵字第40434號卷第147頁至第149頁）、告訴人
    丙○○內政部警政署反詐騙諮詢專線紀錄表、新北市政府警察
    局蘆洲分局集賢派出所受（處）理案件證明單、受理詐騙帳
    戶通報警示簡便格式表、金融機構聯防機制通報單（見偵字
    第3450號卷第9頁正反面、第11頁反面、第19頁至第21頁反
    面）、告訴人丙○○網路銀行APP截圖照片共4張（見偵字第34
    50號卷，第23頁）、華南商業銀行股份有限公司110年10月2
    7日營清字第1100034644號函及所附被告客戶基本資料及交
    易明細表（見偵字第3450號卷第25頁至第27頁）、銀行APP
    明細截圖照片共2張（見偵字第3450號卷第113頁至第115頁
    ）、交貨便收據1張（見偵字第6968號卷第17頁）、告訴人
    乙○○內政部警政署反詐騙諮詢專線紀錄表、臺北市政府警察
    局內湖分局港墘派出所受理詐騙帳戶通報警示簡便格式表（
    見偵字第6968號卷第59頁至第65頁）、網路銀行APP截圖照
    片共4張（見偵字第6968號卷第67頁至第71頁）、通聯紀錄
    截圖照片1張（見偵字第6968號卷第71頁）等件在卷可查，
    是上開事實堪以認定。
　㈢按刑法上之故意，可分為確定故意（直接故意）與不確定故
    意（間接故意），所謂「不確定故意」，係指行為人對於構
    成犯罪之事實，預見其發生而其發生並不違背其本意者，刑
    法第13條第2項定有明文。則對於事實之發生，抱持縱使發
    生亦「不在意」、「無所謂」之態度，而基於賺取金錢之意
    思，提供金融帳戶存摺、提款卡及密碼予對方時，是否同時
    具有幫助詐欺取財之不確定故意，並非絕對對立、不能併存
    之事，亦即縱係因提供帳戶可賺取金錢等廣告訊息，而與對
    方聯繫接觸，但於提供存摺、提款卡及密碼與對方時，依行
    為人本身之智識能力、社會經驗、與對方互動之過程等情狀
    ，如行為人對於其所提供之帳戶資料，已預見被用來作為詐
    欺取財等非法用途之可能性甚高，惟仍心存僥倖，逕自認為
    不一定會發生，而將該等金融帳戶資料提供他人使用，可認
    其對於自己利益之考量遠高於他人財產法益是否因而受害乙
    節，容任該等結果發生而不違背其本意，自仍應認具有幫助
    詐欺取財之不確定故意，而成立幫助詐欺取財罪。又金融帳
    戶為個人理財之工具，申請開設金融帳戶並無任何特殊之限
    制，一般民眾皆可以存入最低開戶金額之方式申請開戶，一
    人並可於不同之金融機構申請多數之存款帳戶使用，並無使
    用他人帳戶之必要，此乃一般日常生活所熟知之常識，且金
    融帳戶係個人資金流通之交易工具，事關帳戶申請人個人之
    財產權益，進、出款項亦將影響個人社會信用評價，金融帳
    戶存摺、提款卡與密碼結合，具備專有性，是以金融帳戶具
    有強烈之屬人性及隱私性，應以本人使用為原則，衡諸常理
    ，若非與本人有密切或特殊信賴關係，實無任意供他人使用
    之理，縱有交付帳戶供他人使用之特殊情形，亦必先行瞭解
    他人使用帳戶之目的始行提供，並於使用完畢後盡速要求返
    還。再者，近年詐欺集團利用租借帳戶使用等名目，收購人
    頭帳戶，以遂行詐欺犯罪，並規避執法人員查緝之事件層出
    不窮，業已廣為平面或電子媒體、政府機構多方宣導，在金
    融機構亦設有警語標誌，提醒一般民眾勿因一時失慮而誤蹈
    法網，輕易交付自己名義申辦之金融帳戶予他人，反成為協
    助他人犯罪之工具，是依一般人之社會生活經驗，若遇有他
    人不以自己名義申請開立金融機構帳戶，反而出價收購、租
    用或以其他方式取得他人金融帳戶為不明用途使用或流通，
    衡情對於所提供之金融帳戶極可能供作財產犯罪之不法目的
    使用，當有合理之預見。據此，對於交付金融帳戶存摺、提
    款卡及密碼，此等極具敏感性之舉動，如無相當堅強且正當
    之理由，一般均可合理懷疑，提供帳戶者對於可能因此助長
    詐欺集團之犯行，有一定程度之預見，且對於此等犯罪結果
    ，主觀上出於默許或毫不在乎之狀態，蓋帳戶金融卡及密碼
    一旦交出，對於帳戶內之資金流動幾無任何控制能力，除非
    主動掛失，否則無異將帳戶讓渡他人，任憑被害人受騙且追
    償無門，此種舉動及主觀心態當屬可議，有以刑罰加以處罰
    之必要。
　㈣被告雖以前開情詞為辯，然被告於本院審理時供稱：「審判
    長問：提款卡可以做什麼實名登記？答：我當時沒有想那麼
    多。審判長問：當時有無懷疑對方可能騙你的提款卡去做犯
    法的事？答：我當時沒有擔心對方。審判長問：既然沒有擔
    心及懷疑，你為何會質問對方公司在哪，還去上網查證？答
    ：我寄卡片之前有擔心及懷疑。」（見本院卷第152頁），
    再觀諸被告戊○○與詐欺集團成員之對話紀錄內容所載可知，
    被告戊○○有詢問「我可以知道你們公司在哪？」（見偵字40
    434號卷第35頁），足徵被告戊○○確實於寄提款卡時有擔心
    及懷疑所提供之卡片遭他人作為犯罪所用，是依被告前述智
    識能力與社會生活經驗，在未查證對方真實身分、亦未能確
    知對方取得帳戶之真實用途之情形下，猶率爾將本案帳戶資
    料任意提供予並不相識、瞭解且不知能否信任之人，對於所
    提供之本案帳戶極可能供作詐欺犯罪之匯款工具等不法目的
    使用，當已有合理之預見。綜上，依被告之智識程度、工作
    經歷、社會經驗、與詐欺集團成員聯繫之過程，以及近年來
    政府加強宣導防範詐欺犯罪等情，被告應可預見提供提款卡
    與不詳之人，極可能會遭他人利用作為財產犯罪之工具，堪
    認被告主觀上確具有幫助詐欺取財及洗錢之不確定犯意甚明
    ，被告上開有關主觀上無幫助詐欺及洗錢犯意之辯詞，尚無
    足採。
  ㈤是依卷內事證，雖無證據證明被告知悉詐欺集團成員如何犯
    罪，惟本案詐欺集團將被告交付之中國信託及華南銀行帳戶
    之提款卡，供作提領詐騙款項之用，當為被告所能預見，且
    其發生顯然並不違反被告之本意。從而，被告具有幫助詐欺
    取財及洗錢之犯行，洵堪認定，應依法論罪科刑。
二、論罪科刑：
　㈠按刑法上之幫助犯，雖與正犯對於犯罪有共同之認識，惟是
    以幫助之意思，對於正犯資以助力，並未參與實行犯罪構成
    要件之行為者而言。本案真實姓名不詳之成年人所組成之詐
    欺犯罪集團，就上開詐欺取財及洗錢之犯行，有犯意聯絡與
    行為分擔，為共同正犯，惟被告僅係基於幫助詐欺取財及幫
    助洗錢之意思，並同時提供如事實欄所示之帳戶提款卡及密
    碼，供為詐欺集團成員不法所得款項匯入、提領之用，並掩
    飾前開詐欺取財犯罪所得之去向，而使國家檢警機關難以追
    查，係提供詐欺取財及洗錢構成要件以外之助力，而為詐欺
    取財及洗錢罪之幫助犯。
　㈡是核被告所為，係犯刑法第30條第1項前段、第339條第1項之
    幫助詐欺取財罪，及刑法第30條第1項前段、洗錢防制法第1
    4條第1項之幫助洗錢罪。被告以一提供本案中國信託及華南
    銀行帳戶之行為，同時觸犯幫助詐欺取財罪及幫助洗錢罪2
    罪名，應依刑法第55條規定，從一重之刑法第30條第1項、
    洗錢防制法第14條第1 項之幫助洗錢罪處斷。並依刑法第30
    條第2項規定，按正犯之刑減輕之。
　㈣臺灣桃園地方檢察署檢察官以111年度偵字第3450號、6968號
    移送併辦審理之部分，與本案檢察官起訴之犯罪事實有想像
    競合犯之裁判上一罪關係，均為起訴效力所及，本院自得併
    予審理，附此敘明。
　㈤爰審酌金融機構帳戶係個人理財之重要工具，具有強烈屬人
    性及隱私性，帳戶之存摺、金融卡及密碼自應由本人持有為
    原則，且申辦金融機構帳戶並無特殊限制，得同時申辦多數
    帳戶使用，除非充作犯罪工具使用，藉以逃避追緝，否則，
    一般正常使用金融機構帳戶之人，並無收購、承租他人帳戶
    之必要。而詐騙集團為掩飾其等不法行徑，以避免執法人員
    循線查緝，經常利用他人銀行帳戶，以確保犯罪所得及真實
    身分免遭查獲，亦層出不窮，此等訊息屢經報章雜誌及新聞
    媒體再三披露，故避免帳戶資料被不明人士利用為與財產有
    關之犯罪工具，已為一般生活認知所應有之認識，而被告則
    將本案中國信託及華南銀行帳戶之提款卡提供他人使用，以
    此方式幫助該他人從事詐欺取財之犯行，致使此類犯罪手法
    層出不窮，更造成犯罪偵查追訴的困難性，嚴重危害交易秩
    序與社會治安，所為實無足取，且該他人取得該帳戶之存摺
    、提款卡及密碼後，持以向如附表所示之告訴人等人詐取款
    項，侵害財產法益之情節及程度難謂輕微，並參酌被告雖於
    本院審理中否認犯行，然被告均與審理期日到庭之告訴人丁○○、告訴人乙○○之民事代理人達成調解，此有調解筆錄在卷
    可查(見本院卷第157頁至第159頁)，堪認被告已盡力彌補所
    犯之過錯，並獲親自到庭之告訴人丁○○當庭表示願意原諒被
    告2人(見本院卷第154頁)等情；至告訴人丙○○雖未到庭，惟
    告訴人丙○○遭詐騙之金額為69,599元，此為被告所應彌補之
    範圍，然被告既於本院審理期日與到場之告訴人均達成調解
    ，並當庭給付金額賠償完畢，堪認若告訴人丙○○若有到場，
    被告亦將盡力與其調解並賠償，並兼衡被告犯罪之動機、手
    段、素行，及被告於警詢自陳高職畢業之智識程度、職業為
    金融保險業、家庭經濟狀況勉持等一切情狀（見偵字6968號
    卷第7頁），量處如主文所示之刑，並就罰金刑諭知易服勞
    役之折算標準，以示懲儆。
三、緩刑之諭知：
　　被告於本件犯罪前，均未曾因故意犯罪受有期徒刑以上刑之
    宣告，且就本件犯行為初犯，此有臺灣高等法院被告前案紀
    錄表1份在卷可憑，被告因一時失慮，致罹章典，而被告於
    犯後雖仍否認犯行，然被告既均與到庭之告訴人達成調解，
    另就告訴人丙○○雖未到庭，然堪認若其有到庭，被告亦會盡
    力與其達成調解已如前述，而被告歷經偵查及科刑之過程，
    應能知所警惕，當無再犯之虞，本院認其所受刑之宣告以暫
    不執行為適當，爰依刑法第74條第1項第1款規定，併予宣告
    緩刑2年，以啟自新。然從被告上開辯詞可知，其對於可彰
    顯自身名義及身分之「金融帳戶」，不得隨意交由來路不明
    之人所使用之法治觀念極為薄弱，為督促被告可從本案中深
    切記取渠等「容任金融帳戶交付他人之風險」及所造成之危
    害，避免被告再度犯罪，導正其正確法治觀念，爰依刑法第
    74條第2項第8款之規定，命被告於緩刑期間內接受法治教育
    課程3場次，併依刑法第93條第1項第2款規定，諭知被告於
    緩刑期間付保護管束，俾予適當追蹤及輔導，以符合緩刑目
    的，冀使被告確實明瞭其行為所造成之危害。
四、沒收部分：
　㈠被告提供如本案中國信託及華南銀行帳戶之提款卡，為本案
    供詐欺及洗錢之犯罪所用之物，雖未扣案，然上開物品單獨
    存在不具刑法上之非難性，倘予追徵，除另使刑事執行程序
    開啟之外，對於被告犯罪行為之不法、罪責評價並無影響，
    復就沒收制度所欲達成之社會防衛目的亦無任何助益，欠缺
    刑法上重要性，爰依刑法第38條之2第2項規定，不予宣告沒
    收。　
　㈡另觀諸卷內事證，尚無從證明被告有取得犯罪所得，是本案
    既無現實存在且屬於被告之犯罪所得，即不得對其宣告沒收
    或追徵，附此敘明。
據上論斷，應依刑事訴訟法第299條第1項前段，判決如主文。
本案經檢察官甲○○提起公訴，檢察官林郁芬、楊挺宏移送併辦，
檢察官施婷婷到庭執行職務。
中　　華　　民　　國　　111 　年　　10 　　月　　18 　日
                  刑事第七庭　審判長法　官　陳佳宏
　　　　　　　　　　　　　　 　 　　法　官　黃弘宇
　　　　　　　　　　　　　　　　　　法　官　方楷烽
以上正本證明與原本無異
如不服本判決，應於判決送達後20日內，向本院提出上訴狀。
                                    書記官　詹右辰
中　　華　　民　　國　　111 　年　　10 　　月　　19　日
附錄本案論罪科刑依據之法條：
洗錢防制法第2 條
本法所稱洗錢，指下列行為：
一、意圖掩飾或隱匿特定犯罪所得來源，或使他人逃避刑事追訴
    ，而移轉或變更特定犯罪所得。
二、掩飾或隱匿特定犯罪所得之本質、來源、去向、所在、所有
    權、處分權或其他權益者。
三、收受、持有或使用他人之特定犯罪所得。
洗錢防制法第14條
有第2 條各款所列洗錢行為者，處7 年以下有期徒刑，併科新臺
幣5 百萬元以下罰金。
前項之未遂犯罰之。
前2 項情形，不得科以超過其特定犯罪所定最重本刑之刑。
中華民國刑法第339 條
意圖為自己或第三人不法之所有，以詐術使人將本人或第三人之
物交付者，處5 年以下有期徒刑、拘役或科或併科50萬元以下罰
金。
以前項方法得財產上不法之利益或使第三人得之者，亦同。
前2 項之未遂犯罰之。
附表：
編號 告訴人 詐騙時間 詐騙手法 匯款時間 匯款金額 匯入帳戶 偵查字號 1 丁○○ 110年9月16日16時3分許 佯稱為客服人員，假稱因告訴人丁○○在網路消費，因系統問題需要解除分期付款。 110年9月16日17時19分  29,989元  戊○○之中國信託帳戶  臺灣桃園地方檢察署檢察官110年度偵字第40434號起訴書 2 丙○○ 110年9月16日 佯稱為客服人員，假稱因告訴人丙○○在網路消費，因系統問題需要解除分期付款。 110年9月16日18時15分 69,599元 戊○○之華南銀行帳戶 臺灣桃園地方檢察署檢察官111年度偵字第3540號移送併辦意旨書 3 乙○○ 110年9月16日16時52分許 佯稱為客服人員，假稱因告訴人乙○○在網路消費，因系統問題需要解除分期付款。 110年9月16日17時20分許 49,986元 戊○○之中國信託帳戶 臺灣桃園地方檢察署檢察官111年度偵字第6968號移送併辦意旨書